臺灣高等法院刑事判決
109年度上訴字第71號
上  訴  人  
即  被  告  廖士霆


上列上訴人因違反槍砲彈藥刀械管制條例案件，不服臺灣新北地
方法院108年度審訴字第1628號，中華民國108年10月28日第一審
判決（起訴案號：臺灣新北地方檢察署108年度偵字第11618號、
第14134號），提起上訴，本院判決如下：
    主  文
上訴駁回。  
    事  實
一、廖士霆知悉具有殺傷力之子彈，係屬槍砲彈藥刀械管制條例
    所列管之彈藥，非經中央主管機關許可，不得持有，卻未經
    許可，於民國108年4月17日前某日，在其位於新北市○○區○○
    路0段000號5樓住處，見友人綽號「David 」未帶走之具殺
    傷力非制式子彈4 顆，竟基於持有之犯意，將之藏放在房間
    化妝台之抽屜內而持有之。嗣於108年4月17日中午12時30分
    許，其因涉嫌毒品案件，經警方持搜索票至其上開住處搜索
    ，扣得該等子彈而查獲。
二、案經臺北市政府警察局信義分局報告臺灣新北地方檢察署檢
    察官偵查起訴。
    理  由
一、關於程序部分：
  ㈠上訴人即被告廖士霆上訴雖以：警方執行本件搜索時，係由
    其住處之社區總幹事蕭惠真刷卡開門入內，屬未合法開門闖
    入其住處，該搜索不合法云云。惟查，警方執行之本件搜索
    ，係依據原審法院法官核發之搜索票，且該搜索票上已載明
    案由、有效期間（108年4月17日8時起至同年月19日24時）
    、受搜索人為被告、搜索範圍包括被告之上開住處、身體、
    物件等項，有該搜索票影本在卷可稽（見108偵11618號卷第
    79頁），合於刑事訴訟法第128條第1至3項規定之搜索令狀
    原則。又持搜索票之搜索，本無須得受搜索人之同意，即得
    直接開啟門扇進入票載搜索處所，且其目的既在搜集犯罪事
    證，自無須先行知會受搜索人，以免發生湮滅犯罪證據之虞
    。本件警方雖未事先通知被告，即經由蕭惠真之協助進入被
    告住處執行搜索，然該執行方法並未逾越搜索範圍，亦無違
    比例原則，自屬合法搜索。況被告就蕭惠真所為舉動之告訴
    ，已經臺灣新北地方檢察署檢察官認蕭惠真所為，係屬公權
    力監督下之協助行為並無不法，而以該署108年度偵字第209
    57號為不起訴處分在案（見本院卷第289、290頁），是被告
    主張本件搜索不合法乙節，要無足採。從而其聲請傳喚詰問
    蕭惠真乙事，亦核無調查之必要，應併予駁回。
　㈡此外，本判決所引用之其他證據資料，無論供述證據或非供
    述證據，檢察官與被告在本院言詞辯論終結前均未聲明異議
    ，依刑事訴訟法第159條之5第2項規定，視為均同意作為證
    據；且本院審酌供述證據作成時之情況，認為適當；非供述
    證據，亦查無非法取得而應予排除之情形，自均得作為證據
    。
二、認定犯罪事實所憑之證據及理由：
　　被告上訴雖否認犯罪，辯稱：我在107年4月10日出國，至同
    年月13日始回國，出國期間住處供友人洪宇軒居住，系爭子
    彈係洪宇軒帶友人David來我家住時，David留下給洪宇軒的
    ，我不知道我抽屜有這樣的東西，是洪宇軒塞的，我在警詢
    、偵查及原審自白犯罪，係因該等子彈在我家搜索查獲，就
    往自己身上攬，希望能獲得輕判，但因原審判決刑度過重，
    所以我不願再擔此刑責云云。惟查： 
　㈠警方於107年4月17日持搜索票至被告上開住處執行搜索，因
    而在其房間化妝台之抽屜內查獲系爭子彈4顆乙情，為被告
    所承認，並有搜索票、搜索扣押筆錄、搜索扣押目錄表（以
    上見108偵11618號卷第79至85頁）、本院勘驗該搜索過程錄
    影光碟之勘驗筆錄及畫面擷圖（見本院卷第296至312、319
    至343頁）等在卷可參，復有該等子彈扣案可佐。又該等子
    彈，經送內政部警政署刑事警察局鑑定，該局依檢視法、試
    射法鑑定，認該4顆子彈均係非制式子彈，由金屬彈殼組合
    直徑約8.9mm金屬彈頭而成，採樣1顆試射，可擊發，認具殺
    傷力乙節，有該局鑑定書1份在卷可憑（見108偵14134號卷
    第114至117頁），且被告亦不爭執全部子彈均具殺傷力，是
    該等子彈均具有殺傷力乙節，亦堪認定。基此，足認警方確
    實於上開時日，自被告住處房間化妝台之抽屜內扣得系爭具
    殺傷力之子彈4顆無疑。
　㈡被告雖辯稱不知其抽屜內有系爭子彈，而否認持有。然依本
    院勘驗本件搜索當時之錄影光碟所見情形：警員係於上午11
    時34分46秒打開抽屜，伸手進入翻動至11時34分54秒之際，
    始出聲說找到子彈，畫面上並可見以透明夾鏈袋包裝之金色
    子彈4顆，被告當場聲稱「那我朋友的、我朋友的，不是我
    的」、「那不是我的啦，那是我朋友前兩天來我這邊住放的
    吧」等語，有本院勘驗筆錄及畫面擷圖在卷可憑（見本院卷
    第303、312、329，330、332頁），從被告在警方搜獲子彈
    當下，即聲稱該等子彈為友人的情狀觀之，可徵被告在搜索
    之前，應已知悉有該等子彈之存在，否則怎知是「友人前兩
    天來這邊住放的」。其次，證人洪宇軒於本院證稱：被告在
    遭查獲系爭子彈之後，有打電話給我，問我子彈為何會放在
    抽屜沒有告訴他，我跟他說當時David有到家裡玩，給我子
    彈，我就把子彈丟在房間的抽屜裡面，沒有拿東西蓋著，我
    因跟他的老婆處得不是很愉快，當時他回國後，蠻匆忙的，
    我就把家裡整理一下，忘記我把子彈丟在他家抽屜裡面（見
    本院卷第233、236、241頁）；另證人即被告之配偶吳成於
    本院證稱：我在107年4月13日回國後，有回上開住處住，在
    警方搜索前，我有打開過警方查獲子彈之抽屜，我印象中有
    看過一小包東西，我不知道那是子彈，沒有刻意去遮擋，一
    打開抽屜就看到了，我沒有跟我先生講（見本院卷第394至3
    97頁）等語。互核勾稽洪宇軒與吳成之上開證詞，洪宇軒稱
    當時他是丟著並未拿東西覆蓋子彈，吳成亦稱其一打開抽屜
    即可看見該物，可徵該等子彈原本係裸置於抽屜內。然警方
    於查獲系爭子彈時，並非一打開抽屜即發現子彈，而是經翻
    動後才發現，可見該等子彈在搜索之前，已經遭刻意覆蓋以
    其他物品甚明。參照被告上述在搜索當場經警方查獲系爭子
    彈時，即聲稱係友人的乙情，益證被告在搜索前已知有該等
    子彈，並刻意在其上以其他物品覆蓋用以藏匿甚明。又被告
    於本院自承其若知悉有人持有槍彈或毒品等物，就會配合警
    察一同去破獲等語（見本院卷第388頁），可見其深知持有
    子彈之嚴重性，倘如其所辯係洪宇軒在其於107年4月10日出
    國至同年月13日返國期間所放置，而依其入出境紀錄所載，
    其確係於107年4月13日回國，有該入出境紀錄可參（見本院
    卷第167頁），然如上所述，其在警方於107年4月17日搜索
    前既已知悉系爭子彈之存在，卻在返國後至警方搜索前之期
    間，未向警方舉報或聯繫洪宇軒、David取回，足徵其主觀
    上具有持有系爭子彈之意思明確。
　㈢何況，被告於107年4月17日警詢時供承：警方搜索查獲之4顆
    子彈，是綽號David的男子送我的（見108偵11618號卷第7頁
    ）；於同年月18日警詢時供承：系爭子彈是之前3月初David
    來我家把子彈丟在桌上，我不以為意就收起來（見108偵116
    18號卷第13頁）；於108年4月18日檢察官偵訊時供承：警方
    於108年4月17日搜索查扣的4顆子彈是我所有，是David的男
    子送我的（見108偵11618號卷第123 頁）；於原審就檢察官
    起訴之犯罪事實表示認罪，並供承：108年4月17日前1至2週
    間，David將子彈放在我家，David放的時候我知道，他走了
    後沒有拿走，我打電話跟他講，他說要先留在我家，我同意
    （見原審卷第154頁）等語。綜觀被告上開於警詢、偵查及
    原審之供述，雖對於何時取得系爭子彈及取得方式所述並不
    一致而有所出入，亦與洪宇軒所述子彈係其置放之情節不盡
    相符，但就系爭子彈之來源為David及其坦承持有系爭子彈
    之意思等節，則無歧異，是被告上開非法持有系爭子彈之事
    實，仍可認定。
　㈣綜上所述，本案事證明確，被告上訴否認犯罪之辯解，無足
    採信，其上開非法持有具殺傷力子彈之犯行明確。
三、論罪科刑及沒收：
  ㈠本案經扣案具有殺傷力之非制式子彈4 顆，係屬槍砲彈藥刀
　　械管制條例第4條第1項第2款所定之子彈，依同條例第5條規
　　定，非經中央主管機關許可，不得持有之。是核被告所為，
　　係犯槍砲彈藥刀械管制條例第12條第4 項之未經許可持有子
　　彈罪。
  ㈡審酌被告曾有竊盜、違反著作權、偽造文書、詐欺及殺人未
　　遂等犯罪前科（不構成累犯 ），有其前案紀錄表1份在卷可
　　考，素行不佳；其知悉未經中央主管機關之許可，不得持有
　　子彈，卻仍予持有，對社會治安有潛在之危害，惟其於持有
　　該等子彈後，並未經查獲有從事其他犯罪之行為，所生危害
    非鉅；另其於偵查及原審中雖承認犯罪，然上訴後卻否認犯
    罪，犯後態度仍屬不佳；兼衡其犯罪之手段、違反義務之程
    度、持有之期間非長、高中畢業之智識程度、現無收入、有
    配偶及稚齡子女須扶養之生活狀況，以及所生危害等一切情
    狀。被告上訴雖求為從輕量刑，然原審以被告未經許可持有
    具殺傷力之子彈，對他人生命、身體安全構成潛在威脅，惟
    未產生危害，並念其犯後已坦承犯行，態度尚可，兼衡其為
    高職畢業之智識程度、尚有甫出生之女兒需扶養之生活狀況
    、素行，並審酌其持有子彈之原因、數量、期間等一切情狀
    ，而量處有期徒刑3月，併科罰金新台幣（下同）3萬元，有
    期徒刑如易科罰金、罰金如易服勞役，均以1千元折算1日乙
    節，固未及審酌被告上訴後犯後態度變差之量刑因子質變而
    應從重量處問題，惟因本件係被告上訴，依刑事訴訟法第37
    0條第1項規定之不利益變更禁止原則，本院不得諭知較重於
    原審判決之刑，因此仍維持原審所科刑度（含易科標準）。
　㈢扣案之子彈4顆，均屬違禁物，除其中1顆經試射擊發，已失
    其子彈之結構及性能，不再具有殺傷力，而無須宣告沒收外
    ，其餘3顆仍具殺傷力，均應依刑法第38條第1項規定宣告沒
    收之。原審就該未擊發之3顆子彈，亦依上開規定宣告沒收
    ，核無違誤。
四、駁回上訴之理由：
    被告上訴否認犯罪及求為從輕量刑等節，經核如上所述，均
    屬無據；且原審對於上開未經試射而具殺傷力之3顆子彈，
    認其屬違禁物而予以宣告沒收，經核亦無違誤。是被告本件
    上訴為無理由，應予駁回。
據上論斷，應依刑事訴訟法第368條、第364條、第299條第1項前
段，判決如主文。
本案經臺灣新北地方檢察署檢察官徐世淵起訴，臺灣高等檢察署
檢察官賴正聲到庭執行職務。
中　　華　　民　　國　 109　　年　　7 　　月　　8　 　日
                刑事第二十二庭  審判長法　官  洪于智
                                      法　官  汪怡君
                                      法　官  陳銘壎
以上正本證明與原本無異。
如不服本判決，應於收受送達後20日內向本院提出上訴書狀，其
未敘述上訴之理由者並得於提起上訴後20日內向本院補提理由書
（均須按他造當事人之人數附繕本）「切勿逕送上級法院」。
                                      書記官  吳思葦
中　　華　　民　　國　 109　　年　　7 　　月　　8　 　日
附錄：本案論罪科刑法條全文
槍砲彈藥刀械管制條例第12條
未經許可，製造、販賣或運輸子彈者，處 1 年以上 7 年以下有
期徒刑，併科新臺幣 500 萬元以下罰金。
未經許可，轉讓、出租或出借子彈者，處 6 月以上 5 年以下有
期徒刑，併科新臺幣 300 萬元以下罰金。
意圖供自己或他人犯罪之用，而犯前二項之罪者，處 3 年以上
10 年以下有期徒刑，併科新臺幣 700 萬元以下罰金。
未經許可，持有、寄藏或意圖販賣而陳列子彈者，處 5 年以下
有期徒刑，併科新臺幣 300 萬元以下罰金。
第 1 項至第 3 項之未遂犯罰之。